臺灣高等法院高雄分院民事裁定　　　　　100年度抗字第182號
抗　告　人　財團法人心路社會福利基金會
法定代理人　馮碧華
相　對　人　蘇佩芯
上列當事人間請求損害賠償事件，相對人聲請訴訟救助，抗告人
對於民國100 年6 月17日台灣高雄地方法院100 年度救字第70號
所為裁定，提起抗告，本院裁定如下：
    主  文
抗告駁回。
抗告訴訟費用由抗告人負擔。
    理  由
一、本件抗告意旨略以：相對人有正當職業，任職於美商如新華
    茂有限公司台灣分公司（下稱如新公司），本件裁判費僅新
    台幣（下同）4,000 元，非相對人所不能負擔。又抗告人係
    針對壹週刊於2011年4 月7 日第515 期以「心路基金會編故
    事騙財」、「施暴腦性麻痺兒」為標題之報導所為之澄清，
    該週刊記者在相對人陪同下隱匿其身分進入抗告人照顧身心
    障礙者之「社區家園」，拍攝相對人之子即受照護者之相片
    ，並不實指抗告人施虐，為免社會大眾誤會，抗告人方對媒
    體作出聲明以澄清真相，自不構成侵權行為，相對人主張抗
    告人散發不實新聞稿，造成其名譽受有損害，顯無勝訴之望
    ，為此，請求廢棄原裁定，並駁回相對人訴訟救助之聲請等
    語。
二、按當事人無資力支出訴訟費用者，法院應依聲請，以裁定准
    予訴訟救助。但顯無勝訴之望者，不在此限；無資力支出訴
    訟費用之事由，應釋明之，民事訴訟法第107 條第1 項、第
    2 項定有明文；又經法律扶助基金會分會准予法律扶助之無
    資力者，其於訴訟程序中，向法院聲請訴訟救助時，應准予
    訴訟救助，但另有不符法律扶助事實之證明者，不在此限，
    亦為法律扶助法第62條所明定。又法律扶助法第62條之立法
    理由為：「一本條宣示本法與訴訟法有關訴訟救助制度之關
    係。二無資力之當事人若經分會審查符合無資力之要件，而
    准予法律扶助時，其亦得依民事訴訟法或行政訴訟法之規定
    ，聲請訴訟救助，准其暫免訴訟費用。三有鑒於訴訟救助以
    無資力為前提，而法律扶助之申請人，既經分會審查符合無
    資力之要件，其再向法院聲請訴訟救助時，法院就其有無資
    力，除另有反證外，已毋庸再審酌，應准予訴訟救助，藉以
    簡省法院之調查程序，並可強化法院訴訟救助之功能，減輕
    基金會經費之負擔，爰於本條明定」。
三、查，本件業經財團法人法律扶助基會高雄分會審核准予扶助
    ，有審查表及財團法人法律扶助基金會專用委任狀在卷可證
    。又相對人雖於98年度有領取如新公司給與之金5,500 元
    ，然於99年度則無來自如新公司之任何收入，有本院依職權
    調閱之稅務電子閘門財產所得調件明細表及財政部高雄市國
    稅局98年度綜合所得稅各類所得資料清單在卷可證（見原審
    卷第9 頁、本院卷第20至22頁），足見相對人於99年度未有
    任何收入，亦未自如新公司獲得薪資或金等，是相對人主
    張如新公司是從事直銷，因收入有限，伊早已不在如新公司
    工作等語，尚堪採信，故尚難僅憑抗告人所提出之相對人名
    片（見本院卷第7 頁），即認相對人現仍任職於如新公司，
    且有固定收入，至於相對人主張抗告人散發不實新聞稿，造
    成其名譽受有損害之事實，是否屬實及構成侵權行為，因兩
    造各執一詞，非顯無勝訴之望，是依前揭規定及說明，原審
    裁定准予訴訟救助，於法尚無不合，茲抗告人仍執前詞，指
    摘原裁定不當，求為廢棄，為無理由，應予駁回。
四、據上論結，本件抗告為無理由，依民事訴訟法第495 條之1
    、第449 條第1 項、第95條、第78條，裁定如主文。
中    華    民    國  100     年    7     月    25    日
                            民事第三庭
                                審判長法官  張國彬
                                法      官  吳登輝
                                法      官  鄭月霞
以上正本證明與原本無異。
如不服本裁定應於送達後10日內向本院提出再抗告狀（並按他造
當事人之人數附繕本），並繳納再抗告費新臺幣1,000 元。
再為抗告僅得以適用法規顯有錯誤為理由，並應委任律師為代理
人。如委任律師提起抗告者，應一併繳納抗告費。
中    華    民    國  100     年    7     月    25    日
                                書  記  官  郭蘭蕙
附註：
抗告人之配偶、三親等內之血親、二親等內之姻親，或抗告人為
法人、中央或地方機關時，其所屬專任人員具有律師資格並經法
院認適當者，亦得為第三審代理人。
抗告人或其法定代理人具有律師資格者及前項情形，應於提起抗
告或委任時釋明之。